臺灣板橋地方法院刑事判決　　　　　　　96年度訴字第3263號
公　訴　人　臺灣板橋地方法院檢察署檢察官
被　　　告　甲○○
上列被告因違反廢棄物清理法案件，經檢察官提起公訴（96年度
偵緝字第2306號），本院判決如下：
    主  文
甲○○無罪。
    理  由
一、公訴意旨略以：被告甲○○前因竊盜罪嫌，經臺灣板橋地方
    法院以92年度易字第573 號判處有期徒刑6 月確定，於民國
    92年10月23日執行完畢，猶不知悔改，明知其未依廢棄物清
    理法規定領有廢棄物之清除、處理許可文件，依法不得從事
    廢棄物清除、處理業務，及不得任意棄置有害事業廢棄物，
    竟基於違反廢棄物清理法之犯意，於96年3 月24日上午，以
    新台幣（下同）3,000 元之代價，受「國瑞公司」之委託代
    為清除鐵砂之事業廢棄物，遂於同日中午12時4 分許，駕駛
    車號L7-2037 號自小貨車，載運上開事業廢棄物至臺北縣土
    城市○○路81號旁樹林內，傾倒事業廢棄物。因認被告設犯
    廢棄物清理法第46條第1 項第4 款之未領有廢棄物處理許可
    文件，從事廢棄物處理之罪嫌。
二、按犯罪事實應依證據認定之，無證據不得認定犯罪事實；另
    不能證明被告犯罪者，應諭知無罪之判決，刑事訴訟法第15
    4 條第2 項、第301 條第1 項分別定有明文。又按檢察官對
    於起訴之犯罪事實，應負提出證據及說服之實質舉證責任。
    倘其所提出之證據，不足為被告有罪之積極證明，或其指出
    證明之方法，無從說服法院以形成被告有罪之心證，基於無
    罪推定之原則，自應為被告無罪判決之諭知，最高法院92年
    台上字第128 號判例可資參照。另按廢棄物清理法第41條第
    1 項前段規定「從事廢棄物清除、處理業務者，應向直轄市
    、縣（市）主管機關或中央主管機關委託之機關申請核發公
    民營廢棄物清除處理機構許可文件後，始得受託清除、處理
    廢棄物業務」，並於同法第46條第1 項第4 款就未依該法第
    41條第1 項前段規定領有廢棄物清除、處理許可文件，從事
    廢棄物貯存、清除、處理，或未依廢棄物清除、處理許可文
    件內容貯存、清除、處理廢棄物者，處1 年以上5 以下有期
    徒刑，得併科新臺幣300 萬元以下罰金。依據法條文義之解
    釋，廢棄物清理法第46條第1 項第4 款處罰之行為主體，係
    以為他人從事清除、處理廢棄物業務者為限。其次，廢棄物
    清理法所定之「業務」一詞，係指個人基於其社會地位繼續
    反覆以同種類之行為為目的之社會活動（最高行政法院88年
    度判字第800 號判決可資參照）。是以，倘非專以經營清除
    、處理廢棄物為業務之機構，或從事以反覆實施為他人清除
    、處理廢棄物為目的之社會活動之人，自非廢棄物清理法第
    41條第1 項所稱之從事廢棄物清除、處理業務者，即非同法
    第46條第1 項第4 款規定處罰之對象。
三、公訴人認被告甲○○涉犯上開罪嫌，無非係以被告於警詢及
    偵查中之自白、證人張銘傳於警詢及偵查中之證述、台北縣
    土城市違反廢棄物清理法案件告發單、台北縣土城市96年8
    月1 日北縣土清字第0960024467號函各1 份及照片4 幀為其
    論據。訊之被告堅決否認有何違反廢棄物清理法之犯行，辯
    稱：伊曾向朋友「賴惜添」借款3,000 元，因「賴惜添」承
    包「國瑞公司」之工程，需要處理因作業而生之鐵渣廢棄物
    ，故表示伊若能幫忙處理，則可免除上開債務，伊就向張銘
    傳借用小貨車載運該鐵渣廢棄物，欲暫放於台北縣土城市○
    ○路附近之友人處，但行至該路81號附近，車子因為打滑而
    無法繼續行駛，伊就將部分之鐵渣廢棄物搬下車放置於路邊
    ，想要日後再來處理，並將部分鐵渣廢棄物載回伊之住處放
    置，但沒想到還沒回去處理已經先被警察查獲了，伊並沒有
    要偷倒鐵渣廢棄物之故意等語。經查：被告於96年3 月24日
    上午，駕駛車牌號碼L7-2037 號自用小貨車，載運事業廢棄
    物之鐵渣廢棄物10餘包，棄置於臺北縣土城市○○路81號路
    邊一情，為被告於警詢、偵查及本院審理中所坦承，並有臺
    北縣土城市違反廢棄物清理法案件告發單、台北縣土城市96
    年8 月1 日北縣土清字第0960024467號函各1 份、現場照片
    4 幀在卷可憑，堪信為真實。又被告於上揭時間棄置該鐵渣
    廢棄物後，迄96年4 月3 日為警查獲而經通知至警局製作筆
    錄，時隔近10日，期間被告均未前往處理上開棄置之鐵渣廢
    棄物，已難認其確有復行前往處理該廢棄物之真意，況被告
    均無法提出其所謂在台北縣土城市○○路附近友人之真實姓
    名，且依被告所辯，其欲將所有鐵渣廢棄物放置於該友人處
    ，且上開棄置之鐵渣廢棄物暨距離其友人處不遠，被告最後
    卻將部分鐵渣廢棄物棄置於系爭路邊，部分則運回住處放置
    ，均未將之放置於友人處，是均與常情有違，足認被告確有
    傾倒該鐵渣廢棄物之故意，其辯稱上開所為並無棄置廢棄物
    之故意云云，顯不可採。然依前揭說明，廢棄物清理法第46
    條第1 項第4 款之罪之處罰對象係以為他人清除、處理廢棄
    物為業務者，經查，被告於案發時係擔任洗床工人，業據被
    告於本院審理中供述明確，且被告載運上開廢棄物之交通工
    具，亦係借自證人張銘傳，此據證人張銘傳於警詢及偵查中
    證述綦詳，顯見被告並未具備以為他人清除、處理廢棄物所
    必需之交通工具，其應無反覆實施清除、處理廢棄物之能力
    ，而依公訴人所舉之證據，尚難認被告係以為他人清除、處
    理廢棄物為業務。綜上，依公訴人所舉之上開證據，縱能認
    定被告確有故意棄置事業廢棄物之行為，亦無從推認被告係
    從事以反覆實施為他人清除、處理廢棄物為目的之社會活動
    之人，難謂被告即係廢棄物清理法第46條第1 項第4 款規定
    之處罰對象。此外，復查無其他積極證據足資證明被告有何
    違反上開廢棄物清理法規定之犯行，既不能證明被告犯罪，
    本院即應為無罪之諭知。
據上論斷，應依刑事訴訟法第301 條第1項判決如主文。
本案經檢察官陳旻源到庭執行職務。
中　　華　　民　　國　　96　　年　　11　　月　　30　　日
                  台灣板橋地方法院刑事第十三庭
                      審判長法　官  李麗珠
                            法  官  許映鈞
                            法  官  俞秀美
以上正本證明與原本無異。
如不服本判決應於送達後10日內向本院提出上訴狀。
                            書記官  謝怡貞
中　　華　　民　　國　　96　　年　　12　　月　　3 　　日
